最高法院民事裁定　　　　　　　一○○年度台抗字第六六八號
再 抗告 人　胡忠義（即金樺億實業有限公司清算人）　
代　理　人　沈志成律師
上列再抗告人因聲請宣告破產事件，對於中華民國一○○年六月
二十四日台灣高等法院裁定（一○○年度破抗字第二九號），提
起再抗告，本院裁定如下：
    主  文
原裁定廢棄，應由台灣高等法院更為裁定。
    理  由
本件再抗告人執伊為債務人金樺憶實業有限公司（下稱金樺憶公
司）之清算人，依公司法第一百十三條準用同法第八十九條第一
項規定，向台灣士林地方法院（下稱士林地院）聲請宣告金樺憶
公司破產，經該法院裁定駁回，再抗告人對之提起抗告。原法院
以：金樺憶公司欠繳營業稅，迄至民國一○○年一月二十八日，
合計新台幣（下同）四百八十七萬一千七百零八元。再抗告人雖
謂金樺憶公司現有資產為存款六十七萬三千七百十九元及商品存
貨二百六十七萬二千二百九十元，惟該公司電子產品存貨多年未
售出，實際變現價值不高，縱加計存款，仍不足以清償財政部台
北市國稅局信義分局（下稱信義國稅分局）上開應優先受償之稅
捐債權，且查亦無與該分局同一優先順位之其他債權人，本件實
質上即無多數債權人存在，自無聲請宣告破產之必要等詞。因而
裁定維持士林地院所為駁回再抗告人聲請之裁定，駁回其抗告。
惟按罰鍰不得為破產債權，破產法第一百零三條第四款定有明文
。稅捐稽徵機關之罰鍰債權，自非優先於普通債權，觀諸稅捐稽
徵法第六條第一項、第四十九條但書之規定自明。查信義國稅分
局一○○年二月十五日函附更正債權明細表記載：金樺憶公司九
十年度營業稅欠稅三筆之「稅額合計」六萬六千五百七十八元、
十八萬五千七百二十七元、六千四百九十二元，九十八年度營利
事業所得稅（清算未申報）暫行核定欠稅之稅額為二十七萬一千
八百五十八元，共計五十三萬零六百五十五元；餘列九十年度營
業稅違章罰鍰三筆之金額共計四百三十四萬一千零五十三元，欠
繳稅額連同罰鍰，合計四百八十七萬一千七百零八元等（見士林
地院卷第一五八至一五九頁）。上開表列罰鍰及有優先權之稅額
為何，有待釐清。原法院未遑詳為勾稽，遽認此罰鍰亦為金樺憶
公司須優先清償之稅捐債權，自有未當。又再抗告人狀陳：金樺
憶公司之債權人除信義國稅分局外，尚有案外人益新國際科技有
限公司及王昭君等人，負債計為一千零三十九萬六千四百七十八
元等情（見士林地院卷第二一頁、原法院卷第七頁）；而金樺憶
公司現有資產為存款六十七萬三千七百十九元及前開商品存貨，
為原法院所認定。果爾，金樺憶公司欠繳上開稅額連同罰鍰倘扣
除罰鍰金額，則信義國稅分局應優先受償之稅捐債權究為若干？
金樺憶公司之商品存貨加計存款是否仍不足以清償該分局此項稅
捐債權？均與本件有無多數債權人存在攸關。原法院未詳加調查
審認，遽以上揭情詞為再抗告人不利之裁定，亦嫌速斷。再抗告
意旨，指摘原裁定不當，聲明廢棄，非無理由。
據上論結，本件再抗告為有理由。依破產法第五條，民事訴訟法
第四百九十五條之一第二項、第四百七十七條第一項、第四百七
十八條第二項，裁定如主文。
中    華    民    國  一○○  年    八    月   十八   日
                      最高法院民事第六庭
                          審判長法官  陳  淑  敏  
                                法官  陳  國  禎  
                                法官  簡  清  忠  
                                法官  王  仁  貴  
                                法官  葉  勝  利  
本件正本證明與原本無異
                                      書  記  官  
中    華    民    國  一○○  年    八    月  二十九  日
                                                     ｍ